【裁判字號】    99,訴,433
【裁判日期】    991028
【裁判案由】    毒品危害防制條例
【裁判全文】
臺灣基隆地方法院刑事判決               99年度訴字第433號
公  訴  人  臺灣基隆地方法院檢察署檢察官
被      告  乙○○
上列被告因違反毒品危害防制條例案件，經檢察官提起公訴（99
年度毒偵字第702 號），因被告所犯為死刑、無期徒刑、最輕本
刑為3 年以上有期徒刑或高等法院管轄第一審案件以外之罪，且
於準備程序進行中，被告先就被訴事實為有罪之陳述，經本院合
議庭裁定進行簡式審判程序，本院判決如下：
    主  文
乙○○施用第一級毒品，處有期徒刑柒月。
    事  實
一、乙○○前因施用毒品案件，經觀察、勒戒後，因認有繼續施
    用毒品之傾向，經強制戒治後，於民國87年12月9 日因停止
    戒治出監，期滿未經撤銷停止戒治，於88年7 月20日執行完
    畢，並經臺灣高等法院以87年度上易字第3043號判決判處免
    刑；復因於強制戒治執行完畢後5 年內施用第一級毒品案件
    ，經強制戒治後，於92年2 月11日因停止戒治出監，期滿未
    經撤銷停止戒治，於92年3 月6 日執行完畢，並因同案經臺
    灣板橋地方法院檢察署檢察官以91年度毒偵字第78號提起公
    訴，臺灣板橋地方法院以91年度訴字第429 號判決判處有期
    徒刑10月確定；另因竊盜案件，經臺灣臺北地方法院以91年
    度易字第901 號判決判處有期徒刑8 月確定，並經臺灣臺北
    地方法院就上開91年度訴字第429 號及91年度易字第901 號
    判決所科之刑，以92年度聲字第547 號裁定定應執行有期徒
    刑1 年4 月，於93年8 月14日因縮刑期滿執行完畢（就本案
    不構成累犯）。又因3 次施用第一級毒品案件，經本院以96
    年度訴字第512 、888 、1203號判決各判處有期徒刑7 月確
    定；另因搶奪等案件，經本院以96年度訴字第588 號判決判
    處有期徒刑4 月、1 年，應執行有期徒刑1 年2 月確定，並
    由本院就上開96年度訴字第512 、588 、888 、1203號判決
    所科之刑，以97年度聲字第212 號裁定定應執行有期徒刑2
    年4 月，於98年6 月18日假釋出監，嗣經撤銷假釋，應執行
    殘餘刑期5 月22日（尚未執行完畢）；復因施用第一級毒品
    案件，經臺灣板橋地方法院以99年度訴字第333 號判決判處
    有期徒刑8 月確定（尚未執行完畢）。
二、詎乙○○仍未戒除毒癮惡習，於99年4 月20日上午5 、6 時
    許，在基隆市○○路廟口夜市之廁所內，以將第一級毒品海
    洛因置放於注射針筒內，加水混合後，注射手臂血管之方式
    ，施用第一級毒品。嗣其於99年4 月20日下午6 時5 分許，
    在基隆市七堵區○○○路與崇智街口為警查獲，並經警採集
    其尿液檢體送驗後，始悉上情。
三、案經基隆市警察局第三分局報請臺灣基隆地方法院檢察署檢
    察官偵查起訴。
    理  由
壹、程序事項
    被告乙○○所犯者非為死刑、無期徒刑、最輕本刑為3 年以
    上有期徒刑之罪或高等法院管轄第一審案件，其於準備程序
    進行中，先就被訴事實為有罪之陳述，經告知其簡式審判程
    序之旨，並聽取公訴人、被告之意見後，本院合議庭依刑事
    訴訟法第273 條之1 第1 項之規定，裁定由受命法官獨任以
    簡式審判程序進行本案之審理。
貳、實體事項
一、事實認定部分
    上開事實，業據被告於警詢、偵查及本院審理時坦承不諱，
    且被告為警查獲後，採集之尿液檢體經送臺灣尖端先進生技
    醫藥股份有限公司檢驗，確呈海洛因代謝物嗎啡、可待因之
    陽性檢驗結果，此有該公司99年5 月5 日出具之濫用藥物檢
    驗報告及基隆市警察局第三分局偵辦毒品案件尿液檢體對照
    表附卷可稽，足認被告之自白與事實相符，本件事證明確，
    被告犯行應堪認定。
二、論罪科刑部分
（一）按毒品危害防制條例於92年7 月9 日修正公布，自93年1
      月9 日施行，其中第20條、第23條將施用毒品之刑事處遇
      程序，區分為「初犯」、「5 年內再犯」及「5 年後再犯
      」，依其立法理由之說明：「初犯」，經觀察、勒戒或強
      制戒治後，應為不起訴處分或不付審理之裁定；經觀察、
      勒戒或強制戒治執行完畢釋放後，「5 年內再犯」者，因
      其再犯率甚高，原實施之觀察、勒戒及強制戒治既已無法
      收其實效，爰依法追訴或裁定交付審理，至於經觀察、勒
      戒或強制戒治執行完畢釋放後，「5 年後再犯」者，前所
      實施之觀察、勒戒或強制戒治已足以遮斷其施用毒品之毒
      癮，為期自新及協助其斷除毒癮，仍適用「初犯」之規定
      ，先經觀察、勒戒或強制戒治之程序，從而，僅限於「初
      犯」及「5 年後再犯」2 種情形，始應先經觀察、勒戒或
      強制戒治程序，倘被告於5 年內已再犯，經依法追訴處罰
      ，縱其第3 次（或第3 次以上）再度施用毒品之時間，在
      初犯經觀察、勒戒或強制戒治執行完畢釋放5 年以後，已
      不合於「5 年後再犯」之規定，且因已於「5 年內再犯」
      ，顯見其再犯率甚高，原實施觀察、勒戒或強制戒治，已
      無法收其實效，應依該條例第10條處罰（最高法院95年第
      7 次、97年第5 次刑事庭會議決議可資參照）。本件被告
      前因施用毒品案件，經觀察、勒戒後，因認有繼續施用毒
      品之傾向，經強制戒治後，於87年12月9 日因停止戒治出
      監，期滿未經撤銷停止戒治，於88年7 月20日執行完畢，
      並經臺灣高等法院以87年度上易字第3043號判決判處免刑
      ；復因於強制戒治執行完畢後5 年內施用第一級毒品案件
      ，經強制戒治後，於92年2 月11日因停止戒治出監，期滿
      未經撤銷停止戒治，於92年3 月6 日執行完畢，並因同案
      經臺灣板橋地方法院檢察署檢察官以91年度毒偵字第78號
      提起公訴，臺灣板橋地方法院以91年度訴字第429 號判決
      判處有期徒刑10月確定；又因3 次施用第一級毒品案件，
      經本院以96年度訴字第512 、888 、1203號判決各判處有
      期徒刑7 月確定；復因施用第一級毒品案件，經臺灣板橋
      地方法院以99年度訴字第333 號判決判處有期徒刑8 月確
      定，此有臺灣高等法院被告前案紀錄表在卷可稽，是被告
      於所受強制戒治執行完畢後5 年內已再犯，且經依法追訴
      處罰，足認原實施強制戒治無法收其實效，縱被告本次犯
      行係於所受強制戒治執行完畢後5 年後所為，揆諸首揭說
      明，仍不合於毒品危害防制條例第20條第3 項規定之「5
      年後再犯」，且因被告係於「5 年內再犯」，顯見其再犯
      率甚高，即應依法處罰。
（二）核被告所為，係犯毒品危害防制條例第10條第1 項之施用
      第一級毒品罪。被告持有第一級毒品海洛因以供施用，持
      有之低度行為應為施用之高度行為所吸收，不另論罪。
（三）爰審酌被告經強制戒治及刑罰矯治後，竟未戒除毒癮之惡
      習，而再三施用毒品，顯認缺乏戒斷決心，然其所為僅屬
      戕害自身之行為，未侵犯其他法益，且於警詢、偵查及本
      院審理時坦認犯行，犯後態度尚屬良好等一切情狀，量處
      如主文所示之刑。
（四）本件被告於99年4 月20日下午6 時5 分許，在基隆市七堵
      區○○○路與崇智街口為警查獲時，固將其持有之白色粉
      末2 包（淨重合計0.045 公克，其中0.002 公克經鑑定用
      罄，驗餘淨重合計0.043 公克）交予警方，且該等白色粉
      末經鑑定後，含有第一級毒品海洛因之成分，此有交通部
      民用航空局航空醫務中心99年5 月5 日航藥鑑字第099293
      6 號毒品鑑定書在卷供參，亦即被告於上開時、地為警查
      獲時，確持有第一級毒品海洛因，惟被告陳稱扣案之海洛
      因，係其於99年4 月20日下午5 時許，在位於基隆市○○
      路之鐵工廠外，向綽號「妹仔」之成年女子購得，其未及
      施用即遭警查獲等情，而本件被告施用第一級毒品海洛因
      之時間係在99年4 月20日上午5 、6 時許，已如前述，足
      見被告係於為本件施用第一級毒品犯行後，始購得扣案之
      第一級毒品海洛因而持有之，復無其他證據足以證明扣案
      海洛因係被告為本件施用第一級毒品犯行所餘，是難認扣
      案之海洛因與被告所為本件犯行具有關聯性，自無從宣告
      沒收銷燬，應由檢察官就被告持有第一級毒品海洛因之行
      為，另為適法處理，故檢察官依據毒品危害防制條例第18
      條第1 項規定，請求就扣案之第一級毒品海洛因宣告沒收
      銷燬，即非有據，附此敘明。
據上論斷，應依刑事訴訟法第273 條之1 第1 項、第299 條第1
項前段，毒品危害防制條例第10條第1 項、第23條第2 項，判決
如主文。
本案經檢察官甲○○到庭執行職務。
中    華    民    國    99    年    10    月    28    日
                  刑事第三庭法    官  邰婉玲
以上正本證明與原本無異。
如不服本判決應於收受送達後10日內向本院提出上訴書狀，並應
敘述具體理由；其未敘述上訴理由者，應於上訴期間屆滿後20日
內向本院補提理由書（均須按他造當事人之人數附繕本）「切勿
逕送上級法院」。
中    華    民    國    99    年    10    月    28    日
                            書 記 官  王惠萍
附錄論罪法條：
毒品危害防制條例第10條第1 項
施用第一級毒品者，處 6 月以上 5 年以下有期徒刑。

司法院資訊處製作；財團法人民間司法改革基金會備份。
